---
title: "Projecte estadística"
author: "Martí Ortega (1637970) i Aina Setó (1637497)"
date: "2023-12-23"
output: word_document
---

#EXPLICAR KLK EL TREBALL EN QUE CONSISTEIX I TAL

```{r}
library("readxl")
pinguins <- read_excel("/Users/aina/Desktop/uni/3r/1r_semestre/estadística/projecte/pinguins.xlsx")

#Mostrem el dataset i un resum
head(pinguins)
summary(pinguins)
```

**Anàlisis dataset**

El nostre conjunt de dades es centra en el fascinant regne dels pingüins, proporcionant una visió detallada d'un parell d'espècies, diverses illes i diferents carcterístiques físiques dels pingüins. Aquestes dades han estat extretes de ......... 

El dataset conté 2 espècies diferents de pingüins: Adelie i Gentoo.
La primera espècie va ser descoberta al 1830 per l'explorador francés Dumont D'Urville i va ser bautitzada en honor a la seva esposa Adelie. Aquests pingüins poden arribar a una profunditat de 175 metres quan quan bussegen i s'alimenten principalment de krill.
Els pingüins Gentoo també coneguts com a pingüíns de corona blanca són fàcilment identificables perquè tenen una mena de taca blanca a la part superior del cap darrere dels ulls i són coneguts per ser els pingüins més ràpids sota l'aigua, arribant als 36 km/h. També són la tercera espècie més gran del món per sota dels famosos pingüins reis i pingüins emperadors.

Les illes que apareixen en el conjunt de dades són les Torgersen, les Biscoe i les Dream. Les tres illes es troben a la costa occidental de la península Antàrtica, lleument al nord del cercle polar antàrtic.

El nostre dataset conté 7 variables, les variables espècie i illa son variables qualitatives. Per contra, l'allargada del bec, la profunditat del bec, l'allargada de de l'aleta i la massa corporal són variables qualitatives.


**Gràfic de barres de la distribució d'espècies**
```{r}
library(ggplot2)
ggplot(pinguins, aes(x = species, fill = species)) +
  geom_bar() +
  labs(title = "Distribució d'espècies",
       x = "Espècie",
       y = "Freqüència")
```

Podem veure que hi ha aproximadament 113 pinguins de l'espècie Adelie i uns 100 pinguins de l'espècies Gentoo.

Guardem en variables cada columna
```{r}
#Guardem cada variable en un vector
especies <- pinguins$species
especies <- as.numeric(especies == "Adelie")
bec_llargada <- pinguins$bill_length_mm
bec_profunditat <- pinguins$bill_depth_mm
aleta_llargada <- pinguins$flipper_length_mm
massa_corporal <- pinguins$body_mass_g
```

## Model regressió lineal múltiple
Fem la regressió lineal múltiple amb 4 variables, en el nostre cas escollim les variables allargada del bec, profunditat del bec, allargada de de l'aleta i la massa corporal en funció de l'espècie. Per poder poder fer la regressió amb l'espècie els pinguins Adelie els codifiquem com a 1 i els Gentoo com a 0.
```{r}
model <- lm(especies ~ bec_llargada + bec_profunditat + aleta_llargada + massa_corporal)
```
#EXPLICAR KLK EL MODEL

**Avaluació global**
```{r}
anova(model, test = "Chisq")
```
#EXPLICAR AVALUACIÓ GLOBAL

**Avaluació individual**
```{r}
coef(summary(model))
```
#EXPLICAR AVALUACIÓ INDIVIDUAL

**Matriu de coovariàncies i variànices**
```{r}
penguins_matriu <- data.frame(especies = especies, bec_llargada = bec_llargada, bec_profunditat=bec_profunditat, aleta_llargada = aleta_llargada, massa_corporal = massa_corporal)
matriu_covariancies <- cov(penguins_matriu)
matriu_covariancies

variancies <- diag(matriu_covariancies)
variancies
```
#EXPLICAR MATRIUS

**Residuals**
```{r}
residuals <- residuals(model)
print(head(residuals, 5))
qqnorm(residuals)
qqline(residuals)
```
#EXPLICAR RESIDUALS

**Prediccions**
```{r}
library(readxl)
pinguins_test <- read_excel("/Users/aina/Desktop/uni/3r/1r_semestre/estadística/projecte/pinguins_test.xlsx")

#Guardem cada variable en un vector
especies_t <- pinguins_test$species
especies_t <- as.numeric(especies_t == "Adelie")
bec_llargada_t <- pinguins_test$bill_length_mm
bec_profunditat_t <- pinguins_test$bill_depth_mm
aleta_llargada_t <- pinguins_test$flipper_length_mm
massa_corporal_t <- pinguins_test$body_mass_g
dataset_test <- data.frame(especies = especies_t, bec_llargada = bec_llargada_t, bec_profunditat=bec_profunditat_t, aleta_llargada = aleta_llargada_t, massa_corporal = massa_corporal_t)

#Fer les prediccions
prediccions <- predict(model, dataset_test, type = "response")
prediccions_binarias <- as.numeric(prediccions > 0.5)
prediccions_binarias
```
#EXPLICAR PREDICCIONS

**Intèrvals de confiança**
```{r}
#Intèrval de confiança
interval_confiança <- confint(model)
print(head(interval_confiança, 5))

#Intèrval de confiança per les dades de test
prediccions_amb_interval <- predict(model, dataset_test, type = "response", interval = "confidence")
print(head(prediccions_amb_interval, 5))
```
#EXPLICAR INTÈRVALS

**Model restringit**
#- Perquè agafem aquestes variables?
```{r}
model_restringit <- lm(especies ~ bec_llargada + aleta_llargada + massa_corporal)
anova(model_restringit, model, test = "Chisq")
```
#EXPLICAR ANOVA 

##Model regressió logística de Poisson
Model regressió logística de Poission Fem la regressió logística de Poission amb 3 variables, en el nostre cas escollim les variables allargada del bec, allargada de de l'aleta i la massa corporal en funció de l'espècie.
```{r}
model2 <- glm(especies ~ bec_llargada + aleta_llargada + massa_corporal, family = "poisson")
```
#EXPLICAR model klk 

**Avaluació global**
```{r}
anova(model2, test = "Chisq")
```
#EXPLICAR AVALUACIÓ GLOBAL

**Avaluació individual**
```{r}
coef(summary(model2))
```
#EXPLICAR AVALUACIÓ INDIVIDUAL

**Matriu de coovariàncies i variànices**
```{r}
penguins_matriu <- data.frame(especies = especies, bec_llargada = bec_llargada, aleta_llargada = aleta_llargada, massa_corporal = massa_corporal)
matriu_covariancies <- cov(penguins_matriu)
matriu_covariancies

variancies <- diag(matriu_covariancies)
variancies
```
#EXPLICAR MATRIUS

**Residuals**
```{r}
residuals <- residuals(model2)
print(head(residuals, 5))
qqnorm(residuals)
qqline(residuals)
```
#EXPLICAR RESIDUALS

**Prediccions**
```{r}
library(readxl)
pinguins_test <- read_excel("/Users/aina/Desktop/uni/3r/1r_semestre/estadística/projecte/pinguins_test.xlsx")

#Guardem cada variable en un vector
especies_t <- pinguins_test$species
especies_t <- as.numeric(especies_t == "Adelie")
bec_llargada_t <- pinguins_test$bill_length_mm
bec_profunditat_t <- pinguins_test$bill_depth_mm
aleta_llargada_t <- pinguins_test$flipper_length_mm
massa_corporal_t <- pinguins_test$body_mass_g
dataset_test <- data.frame(especies = especies_t, bec_llargada = bec_llargada_t, bec_profunditat=bec_profunditat_t, aleta_llargada = aleta_llargada_t, massa_corporal = massa_corporal_t)

#Fer les prediccions
prediccions <- predict(model2, dataset_test, type = "response")
prediccions_binarias <- as.numeric(prediccions > 0.5)
prediccions_binarias
```
#EXPLICAR PREDICCIONS

## Model regressió logística binomial
Fem la regressió lineal múltiple amb 3 variables, l'allargada de l'aleta, la massa corporal i l'espècie.
```{r}
#Fem el model
model3 <- glm(especies ~  aleta_llargada + massa_corporal, family = "binomial")
summary(model3)
```
#EXPLICAR MODEL

**ANOVA**
```{r}
anova <- anova(model3)
summary(anova)
```
#EXPLICAR ANOVA

**Blocs**
```{r}
#que coño son els blocs? xd
```
#EXPLICAR BLOCS XD


